【裁判字號】    89,訴,96
【裁判日期】    890321
【裁判案由】    違反槍砲彈藥刀械管制條例等
【裁判全文】
臺灣士林地方法院刑事判決                            八十九年度訴字第九六號
    公  訴  人  臺灣士林地方法院檢察署檢察官
    被      告  甲○○
右列被告因違反槍砲彈藥刀械管制條例案件，經檢察官提起公訴（八十八年度偵字第
一二○一八號），本院判決如左：
    主  文
甲○○未經許可，持有可發射子彈具有殺傷力之改造金屬玩具手槍，處有期徒刑壹年
肆月，併科罰金新壹幣拾萬元，罰金如易服勞役，以新臺幣玖佰元即銀元佰元折算
壹日；扣案之可發射子彈具有殺傷力之改造金屬玩具手槍壹把、蝴蝶刀壹把均沒收。
又意圖營利供給賭博場所，處有期徒刑參月；扣案之新臺幣柒佰伍拾元、四色牌陸拾
貳付均沒收之。應執行有期徒刑壹年陸月，併科罰金新臺幣參萬元，罰金如易服勞役
，以新臺幣玖佰元即銀元參佰元折算壹日；扣案之可發射子彈具有殺傷力之改造金屬
玩具手槍壹把、蝴蝶刀壹把、新臺幣柒佰伍拾元、四色牌陸拾貳付均沒收。
    事  實
一甲○○於民國八十年、八十一年間，自臺北市萬華區某夜市購得列管之蝴蝶刀、可
  發射子彈具有殺傷力之改造金屬玩具手槍各一把，旋將上揭蝴蝶刀、手槍置於臺北
  市士林區○○○路六九巷十二弄一號二樓住處，而未經許可，無故持有該把手槍，
  且明知蝴蝶刀已於八十一年八月十日經內政部警政署臺內警字第八一八二二八一
  號函公告持未經許可不得持有，仍未經許可，繼續持有之。復自八十八年十一月十
  九日下午一、二時起，適陳麗雯、林先藩、白寶蓮、陳鳳妹、潘金梅、賴阿勤、王
  奇貴、邱賴澄子、張秋月、黃紅哖、林正忠、郭石車等人陸續前往其位於臺北市士
  林區○○○路六九巷一二弄一號二樓住處，甲○○竟意圖營利，供給上址為賭博處
  所，並提供其所有之四色牌二副為賭具，供上述賭客賭博財物，每次輸贏新臺幣（
  下同）二百元，如有中花者，每花加五十元，規定每副牌可賭三次，每副牌抽頭五
  十元營利。迨於同日下午五時三十分許，在上址為警當場查獲，並扣得賭客所有之
  桌面賭資四千九百零二元、甲○○所有之抽頭金七百五十元、已使用之四色牌二副
  、預備供賭博用未經拆封之四色牌六十副、簿冊一本、蝴蝶刀、改造金屬玩具手槍
  各一把。
二案經臺北市政府警察局士林分局報請臺灣士林地方法院檢察署檢察官偵查起訴。
    理  由
一訊據被告甲○○固坦承右揭時地未經許可，持有蝴蝶刀及改造金屬玩具手槍各一把
  ，並提供住處及四色牌供友人賭博財物，每副牌抽取五十元等事實固坦承不諱，惟
  矢口否認有違反槍砲彈藥刀械管制條例及意圖營利提供賭博場所之犯行，辯稱：該
  把手槍係供裝飾用，無法發射子彈，又伊所抽取之款項係購買零食、飲料之用云云
  。惟查：(一)扣案之蝴蝶刀一把，其結構係在尖刀兩側裝置活動刀把，摺合時可將尖
  刀藏於兩副刀把之間，翻轉後則刀刃部露出其外，兩副刀把合成刀柄，為內政部警
  政署八十一年八月十日臺內警字第八一八二二八一號函公告持未經許可不得持有
  之刀械。又扣案之金屬玩具手槍一把，經送請內政部警政署刑事警察局鑑驗結果，
  認定該手槍一枝係以仿德林吉雙管手槍製造之改造金屬玩具槍，將槍管車通改造而
  成，其擊發機械正常，具發射子彈功能，認具有殺傷力，有該局八十八年十一月二
  十四日刑鑑字第一二三○六二號鑑驗通知書附卷可稽，被告空言否認該把手槍具有
  殺傷力，妥不足採。參以自七十二年六月二十七日總統公布槍砲彈藥刀械管制條例
  迄今，政府主管機關迭透過報章、雜誌、廣播及電視等各種媒體，向大眾宣導該條
  例第四條第三款所列之各式刀械，非經主管機關許可不得持有，其由人民或團體收
  藏作紀念、裝飾或供健身表演練習者，應於該條例施行後三個月內，或發現後一個
  月內依管理辦法之規定，向警察機關申請登記查驗列冊管理，被告實難諉為不知，
  其未經許可非法持有列管之蝴蝶刀、可發射子彈具有殺傷力之改造金屬玩具手槍等
  犯行，堪以認定。(二)又被告於右揭時地提供賭博場並抽頭營利之事實，業經在場賭
  客陳麗雯（參見八十八年度偵字第一二○一八號偵查卷宗第十七頁）、林先藩（參
  見前卷第二十頁）、白寶蓮（參見前卷第四八頁、第五一頁）、陳鳳妹（參見前卷
  第四三頁）、潘金梅（參見前卷第四十頁）、賴阿勤（參見前卷第五七頁）、王奇
  貴（參見前卷第二六頁）、邱賴澄子（參見前卷二三頁）、張秋月（參見前卷第五
  三頁）、黃紅哖（參見前卷第二八頁）、林正忠（參見前卷第三一頁）、郭石車（
  參見前卷第四五頁）等人於警訊中陳述明確，核與在場服務之羅阿倉（參見前卷第
  十三頁）、被告之弟邱福財（參見前卷第三四頁）證述情節相符，並有賭客所有之
  桌面賭資四千九百零二元、甲○○所有之抽頭金七百五十元、已使用之四色牌二副
  、預備供賭博用未經拆封之四色牌六十副、簿冊一本扣案足資佐證。被告自承六十
  副四色牌市價為一、二百元（參見八十九年三月七日審判筆錄），竟每副牌向賭客
  抽取五十元，規定每副牌可賭三次，不問賭客需求，一概收取費用，與單純之飲食
  費用尚屬有間，且準備多達六十副之四色牌，預備隨時提供賭客使用，其有營利之
  意圖甚明。是被告所辯要屬事後卸責之詞，不足採信，本件事證已臻明確，被告犯
  行均堪認定，應依法論科。
二核被告甲○○所為，係犯槍砲彈藥刀械管制條例第十一條第四項未經許可持有可發
  射子彈具有殺傷力之改造金屬玩具手槍罪、第十四條第三項未經許可持有刀械罪、
  刑法第二百六十八條之意圖營利供給賭博場所罪。起訴書所載法條雖係槍砲彈藥刀
  械管制條例第十一條第三項之罪，惟觀諸公訴人起訴之犯罪事實及證據，僅論及被
  告未經許可持有可發射子彈具有殺傷力之改造金屬玩具手槍犯行，並未敘及意圖供
  自己或他人犯罪之用，而未經許可製造、販賣、運輸、轉讓、出租、出借上開槍砲
  之行為，起訴書所載法條顯係誤載，其真意應係起訴被告違反該條例第十一條第四
  項之罪，是以本件尚非最輕本刑三年以上有期徒刑之強制辯護案件，並無庸變更起
  訴法條，併此敘明。被告提供賭博場所，雖供多數人賭博財物，惟顯係基於單一之
  犯意，利用同一機會，而侵害單一法益之一行為，應僅成立單純一罪。其一持有行
  為，同時觸犯二罪名，為想像競合犯，應從一重之未經許可持有可發射子彈具有殺
  傷力之改造金屬玩具手槍罪。被告所犯上開未經許可持有可發射子彈具有殺傷力之
  改造金屬玩具手槍罪、意圖營利供給賭博場所罪二罪間，犯意各別，罪名有異，應
  分論併罰。爰審酌被告未經許可持有蝴蝶刀、寄藏可發射子彈具有殺傷力之金屬玩
  具手槍，對社會治安危害甚鉅及其素行、犯罪動機、目的、手段、犯罪後之態度等
  一切情狀，分別量處如主文所示之刑，並諭知易服勞役之折算標準，並就有期徒刑
  部分定其應執行之刑。
三末按槍砲彈藥刀械管制條例第十九條第一項規定：「犯第七條、第八條、第十條、
  第十一條、第十二條第一項至第三項、第十三條第一項至第三項之罪，經判處有期
  徒刑者，應於刑之執行完畢或赦免後，令入勞動場所，強制工作，其期間為三年。
  」然上開規定業經司法院大法官會議釋字第四百七十一號解釋，認「此項規定不問
  對行為人有無預防矯治其社會性之必要，一律宣付強制工作三年，限制其中不具社
  會危險性之受處分人之身體、自由部分，其所採措施與所欲達成預防矯治之目的及
  所需程度，不合憲法第二十三條所定之比例原則，犯上開條例第十九條所定之罪，
  不問對行為人有無預防矯治其社會危險性之必要，一律宣付強制工作三年之部分，
  與本解釋意旨不符，應自本解釋公布之日起不予適用」，易言之，就槍砲彈藥刀械
  管制條例關於保安處分立法上違反比例原則之部分，不予適用，並認法院應審酌「
  依個案情節符合比例原則部分，固應適用該條例宣告保安處分，至不符合部分而應
  宣告保安處分者則仍由法院斟酌刑法第九十條第一項規定之要件，依職權為之」。
  查本件被告犯槍砲彈藥刀械管制條例第十一條第四項之罪，本院依其犯罪情節，判
  處有期徒刑一年四月，併科罰金十萬元，已足收矯治及預防再犯之特別目的，尚無
  需併予宣告保安處分以預防矯治其社會危險性，揆諸上開司法院大法官會議解釋，
  爰不適用該條例及刑法第九十條第一項之規定，宣告於刑之執行完畢或赦免後，令
  入勞動場所，強制工作三年，併此敘明。
四扣案之可發射子彈具有殺傷力之改造金屬玩具手槍一把、蝴蝶刀一把，均為違禁物
  ，應依刑法第三十八條第一項第一款宣告沒收。查扣之抽頭款七百五十元，係被告
  犯罪所得之物，屬其所有，四色牌六十二付，分別為被告所有供犯罪所用或供犯罪
  預備之物，業據其供明在卷，均應宣告沒收。至賭客所有之桌面賭資四千九百零二
  元非屬被告所有，簿冊一本雖為被告所有，惟非違禁物，亦非供犯罪所用或犯罪所
  得之物，爰不諭知沒收。
據上論斷，應依刑事訴訟法第二百九十九條第一項前段，槍砲彈藥刀械管制條例第十
一條第四項、第十四條第三項，刑法第十一條、第二百六十八條、第五十五條、第四
十一條、第四十二條第二項、第五十一條第五款、第三十八條第一項，罰金罰鍰提高
標準條例第二條，判決如主文。
本案經檢察官繆卓然到庭執行職務
中        華        民        國    八十九    年    三    月   二十一   日
                                  臺灣士林地方法院刑事第四庭
                                      法  官  陳  玉  曆
右正本證明與原本無異。
如不服本判決應於送達後十日內向本院提出上訴狀。
                                      書記官  陳  鳳  嬌
中        華        民        國    八十九    年    三    月   二十三   日
本案論罪科刑法條：
槍砲彈藥刀械管制條例第十一條第四項：
  未經許可，持有、寄藏或意圖販賣而陳列第一項所列槍砲者，處一年以上七年以下
  有期徒刑，併科新臺幣七百萬以下罰金。
槍砲彈藥刀械管制條例第十四條第三項：
  未經許可，持有或意圖販賣而陳列刀械者，處一年以下有期徒刑、拘役或新臺幣五
  十萬元以下罰金。
刑法第二百六十八條
  意圖營利，供給賭博場所或聚眾賭博者，處三年以下有期徒刑，得併科三千元以下
  罰金。


司法院資訊處製作；財團法人民間司法改革基金會備份。
